臺灣高等法院刑事判決　　　　　　　　　　　　　　九十二年度上易字第二四六號
　　上　訴　人　臺灣臺北地方法院檢察署檢察官
　　上　訴　人　甲○○
　　即　被　告
右上訴人因妨害公務等案件，不服臺灣臺北地方法院九十一年度易字第一一四二號，
中華民國九十一年十二月十八日第一審判決（起訴案號：臺灣臺北地方法院檢察署九
十一年度偵字第一三０六四號），提起上訴，本院判決如左：
    主  文
原判決關於妨害公務執行、毀損及定應執行刑部分撤銷。
甲○○對於公務員依法執行職務時，施強暴，累犯，處拘役伍拾日，如易科罰金，以
參佰元折算壹日。
甲○○被訴毀損部分無罪。
其他上訴駁回。
甲○○所犯前開妨害公務執行罪，及上訴駁回部分原判決關於侮辱公務員罪所處之刑
，應執行拘役陸拾日，如易科罰金，以參佰元折算壹日。
    事  實
一、甲○○有多次竊盜前科，並於民國八十六年間因竊盜案件，經臺灣臺北地方法院
    判處有期徒刑二年，經臺灣高等法院駁回上訴確定，於八十九年三月二十八日假
    釋出監，所餘刑期縮短後於同年十月二十一日屆滿，未經撤銷假釋。其於九十一
    年三月二十三日中午十二時三十分許，飲酒後（尚未達精神耗弱或心神喪失之程
    度）至臺北市○○區○○路及廣州路口騎樓處擬擺設攤位販賣物品，適有臺北市
    政府警察局萬華分局桂林路派出所員警乙○○、丙○○在該處依法執行取締違規
    攤販職務，甲○○竟心生不滿，以臺語「你娘咧，我剛下車又沒怎樣」等語辱罵
    乙○○、丙○○，以此方式當場對乙○○、丙○○予以侮辱。嗣乙○○、丙○○
    隨帶同甲○○乘坐警車至臺北市政府警察局萬華分局桂林路派出所接受調查，由
    丙○○駕車，乙○○陪同甲○○坐於後座，詎料甲○○復另行起意，於途中突然
    以左手用力抓住員警乙○○之制服襯衫領口拉扯，以此方式對於乙○○執行職務
    時施強暴，致乙○○襯衫上二顆鈕釦脫落及領帶滑落，旋為員警喝止。
二、案經臺北市政府警察局萬華分局移送臺灣臺北地方法院檢察署檢察官偵查後聲請
    簡易判決處刑，經臺灣臺北地方法院適用通常程序審判。
    理  由
一、訊據被告甲○○固對其於前揭時地，對執行取締違規攤販職務之臺北市政府警察
    局萬華分局桂林路派出所員警乙○○、丙○○稱「你娘咧，我剛下車我又沒怎樣
    」等情，坦承不諱，惟矢口否認有侮辱警員及妨害公務之犯行，辯稱「你娘咧」
    係南部人之口頭禪，並無侮辱意思，如係存心侮辱警員當使用更粗俗不堪之語句
    ，及並未在警車上拉扯警員衣領等語。惟查前揭事實，業據證人即警員乙○○、
    丙○○分別於原審及本院審理時到庭證述綦詳，彼等所述情節均相一致，復有警
    員乙○○所穿著警員制服襯衫衣領及胸前鈕釦二顆遭外力拉扯脫落之照片兩幀可
    稽（偵查卷第七頁）、及警員乙○○、丙○○於案發當日出具之報告乙紙可資參
    佐，而被告確卻曾對員警乙○○、丙○○稱「你娘咧，我剛下車我又沒怎樣」等
    情，亦據被告坦承不諱，均核與證人乙○○、丙○○指證之情節相符。又「你娘
    咧」語句本身即含有貶抑對方人格尊嚴之侮辱意義，而被告當日係搭乘計程車至
    康定路、廣州路口欲擺攤，下車後尚未陳列貨品時，即因員警在該處執勤而未設
    攤，並對警員稱「你娘咧，我剛下車我又沒怎樣」等情，業為被告坦承在卷，由
    此以觀，被告係因警員在該處值勤無法設攤，心生不滿，因而對員警為上開語句
    ，其主觀上顯有侮辱執行職務員警之意甚明，被告辯稱係南部人之口頭禪，並無
    侮辱意思，及否認有拉扯乙○○衣領部分之犯行，顯屬卸飾之詞，不足採信。又
    被告至派出所後雖因身體不適經送醫救治，並經診斷為酒醉，有台北市立和平醫
    院之診斷證明書可按（偵查卷第九頁），然被告自承案發前僅飲用罐裝啤酒乙瓶
    （本院卷第三十三頁），且本院經調取被告在桂林路派出所時之錄音帶及錄影帶
    勘驗結果，被告並無因酒醉意識不清等徵狀，有勘驗筆錄可按（本院卷第四十一
    頁、第五十六頁），再觀諸被告猶於案發前路邊擺設攤位，並知員警係取締違規
    證明確，被告犯行堪予認定，應依法論科。
二、核被告所為，其於警員乙○○、丙○○依法執行職務時當場侮辱部分，係犯刑法
    第一百四十條第一項罪；其對警員乙○○施強暴部分，係另係犯同法第一百三十
    五條第一項之罪，被告係對警員乙○○施強暴拉扯衣領時致鈕釦脫落，並無毀損
    之犯意，警員乙○○上衣鈕釦脫落係被告所施強暴行為之當然結果，且並未達損
    壞上衣或致令不堪用之程度，自不成立毀損罪，公訴人認此部分係犯刑法第三百
    五十四條之毀損罪，顯有未洽，惟因起訴之基本社會事實相同，自應依法變更起
    訴法條。被告所犯上開二罪間，犯意各別，行為互殊，犯罪構成要件亦不相同，
    應分論併罰。其於八十六年間因竊盜案件，經台灣台北地方法院判處有期徒刑二
    年，經本院駁回上訴確定，於八十九年三月二十八日假釋出監，所餘刑期縮短後
    於同年十月二十一日屆滿，未經撤銷假釋，有本院被告全國前案紀錄表可稽，其
    於五年內再犯本件有期徒刑以上之上開二罪，均為累犯，並均依法加重其刑。
三、原判決就被告侮辱公務員部分之犯行，適用刑法第一百四十條第一項、第四十七
    條、第四十一條第一項（原判決漏引前段）、罰金罰鍰提高標準條例第一條前段
    、第二條，並審酌被告犯罪之一切情狀，量處拘役三十日，並諭知易科罰金之標
    準為三百元折算一日，經核於法並無違誤，量刑亦屬平允，被告提起上訴仍執陳
    詞否認犯罪，為無理由，應予駁回。
四、原判決就被告對警員乙○○施強暴之妨害公務部分之犯行予以論科，固非無見，
    然查檢察官起訴時就該部份之犯罪事實認係犯刑法第三百五十四條之毀損罪，並
    非認為該部份係犯妨害公務罪及牽連犯毀損罪，故起訴事實與原判決認定之犯罪
    事實係同一事實，此種情形，自應依刑事訴訟法第三百條規定變更檢察官所引應
    適用之法律，惟原判決逕行將起訴之同一事實以刑法第一百三十五條第一項之妨
    害公務執行罪論科，竟未引用刑事訴訟法第三百條作為適用法律之依據，復又另
    行對毀損部分以不能證明被告犯罪為由而不另為無罪之諭知（見原判決理由三所
    述），其適用法則自有不當。被告就此部分提起上訴，仍執陳詞否認犯罪，自無
    理由。至於檢察官上訴意旨就此部分先謂被告拉扯員警襯衫至鈕釦脫落之行為應
    可成立毀損罪，又謂被告此部分所為係對公務員實施強暴之妨害公務構成要件行
    為，難認有毀損犯意，衣服毀損係強暴行為之當然結果，應不另論以毀損罪云云
    （見上訴書理由(三)、(四)部分所述），理由前後自相矛盾，亦無理由。然原判決此
    部分既有可議，自屬無法維持，應由本院將原判決關於此部分撤銷，另為適法之
    諭知，原判決關於定執行刑部分亦失所附麗，應一併撤銷。爰審酌被告之素行，
    其係因一時情緒失控而為上開犯行，未再持續攻擊警員，及被告之知識程度、犯
    罪後之態度等一切情狀，量處如主文第二項所示之刑，並諭知易科罰金之折算標
    準，以示儆懲。
五、公訴意旨另以：被告甲○○抵達桂林路派出所後，以頭部撞毀辦公室桌面玻璃，
    致該桌面玻璃失其效用等情，因認被告另涉有刑法第三百五十四條之毀損罪嫌。
    按：
（一）犯罪事實應依證據認定之，無證據不得推定其犯罪事實，刑事訴訟法第一百五
      十四條定有明文；又認定犯罪事實所憑之證據，雖不以直接證據為限，間接證
      據亦包括在內，然而無論直接或間接證據，其為訴訟上之證明，須於通常一般
      之人均不致有所懷疑，而得確信其為真實之程度者，始得據為有罪之認定，倘
      其證明尚未達到此一程度，而有合理之懷疑存在時，事實審法院在心證上無從
      為有罪之確信，自應為無罪之判決（參見最高法院七十六年度台上字第四九八
      六號判例意旨）。又刑法第三百五十四條之毀損罪僅處罰故意犯，並無處罰過
      失犯之規定。
（二）訊據被告堅決否認有毀損桂林路派出所辦公桌玻璃之犯行，辯稱到派出所後遭
      警員乙○○押制頭部撞擊玻璃，因而致玻璃破裂等語。按桂林路派出所辦公桌
      之玻璃破損，固有照片及換修收據可憑，惟該玻璃究竟是否被告基於毀損之犯
      罪故意予以損壞，仍應依嚴格之證據予以證明。查證人乙○○、丙○○雖均證
      稱被告係以頭部撞擊辦公桌玻璃破損等情，然關於被告如何撞擊玻璃破損之情
      形，證人乙○○於原審中證稱：「... 在派出所裡面，我準備拿攝影機，丙○○準備拿紙筆，那時候他就往我們辦公桌玻璃敲下去，是用頭敲的，導致一面
      玻璃破掉，他是連續敲兩下頭..。」，「... 他撞第一下後，玻璃就已經破了
      ，很快就撞第二下，他適用額頭正面直接彎下身去撞玻璃。」，「被告沒有完
      全起來，身子還彎曲的時候就再撞第二下。」等語（原審卷第四十三頁、第四
      十六頁），在本院審理時則證稱：撞第二次玻璃才破等語（本院卷九十二年六
      月三日審判筆錄）；證人丙○○於本院審理時證稱：撞第二次玻璃才破，因第
      一次玻璃沒破，第二次被告跳起來撞才破等語（同上本院審判筆錄）；證人乙○○、丙○○二人前後所述，關於被告為何撞擊玻璃兩次、玻璃係何時破裂、
      及被告撞擊玻璃時之身體姿勢等，前後所述均非一致，顯有瑕疵，真實性如何
      仍有疑慮，自不足遽資為被告係基於毀損之犯罪故意撞擊玻璃致損壞之犯罪證
      據。至於被告辯稱係遭警員乙○○壓制頭部撞擊玻璃乙節，雖亦查無任何實據
      可資佐證，惟本案既無法證明被告有故意毀損玻璃之犯行，此部分仍有合理懷
      疑存在，仍屬不能證明被告犯罪。
（三）原判決對於被告被訴毀損玻璃部分，未詳予查證，遽行對被告論科，自非允洽
      ，被告提起上訴，否認犯罪，為有理由，應由本院將原判決關於此部分撤銷，
      另為被告無罪之諭知。
七、被告所犯前開妨害公務執行罪所處之刑，及上訴駁回部分原判決關於侮辱公務員
    罪所處之刑，合於數罪併罰條件，並依法定應執行之刑，及諭知易科罰金之折算
    標準。
六、本院依職權向台北縣政府警察局萬華分局調閱之警訊錄音帶及錄影帶，均係被告
    被訴前開犯行發生後始行錄製，與前開有罪及無罪部分之待證事實已無關連，併
    此指明。
據上論斷，應依刑事訴訟法第三百六十九條第一項前段、第三百六十四條、第三百六
十八條、第二百九十九條第一項前段、第三百條、第三百零一條第一項、刑法第一百
三十五條第一項、第四十七條、第五十一條第六款、第四十一條第一項前段、第二項
、罰金罰鍰提高標準條例第一條前段、第二條，判決如主文。
本案經檢察官周志榮到庭執行職務。
中　　　華　　　民　　　國　　九十一　　年　　　六　　　月　　 二十 　　日
                              臺灣高等法院刑事第二十三庭
                                  審判長法  官 黃  瑞  華
                                        法  官 王  淑  滿
                                        法  官 宋      祺
右正本證明與原本無異。
如不服本判決，應於收受送達後十日內向本院提出上訴書狀，其未敘述上訴之理由者
並得於提起上訴後十日內向本院補提理由書（均須按他造當事人之人數附繕本）。
                                        書記官 蔡  慧  娟
中　　　華　　　民　　　國　　九十二　　年　　　七　　　月　　　二　　　日
附錄：本案論罪科刑法條全文
中華民國刑法第一百三十五條第一項
對於公務員依法執行職務時，施強暴脅迫者，處三年以下有期徒刑、拘役或三百元以
下罰金。
中華民國刑法第一百四十條第一項
 (侮辱公務員公署罪)
於公務員依法執行職務時，當場侮辱，或對於其依法執行之職務公然侮辱者，處六月
以下有期徒刑、拘役或一百元以下罰金。
